【裁判字號】    95,重訴,7
【裁判日期】    950529
【裁判案由】    毒品危害防制條例等
【裁判全文】
臺灣桃園地方法院刑事判決               95年度重訴字第7號
公  訴  人  臺灣桃園地方法院檢察署檢察官
被      告  乙○○
                    （
指定辯護人  本院公設辯護人丙○○
上列被告因違反毒品危害防制條例等案件，經檢察官提起公訴（
94年度偵字第17664 號），本院判決如下︰
    主  文
乙○○共同運輸第一級毒品，處有期徒刑拾年陸月，褫奪公權拾
年；扣案第一級毒品海洛因驗餘淨重貳佰玖拾參點捌公克沒收銷
燬之；扣案海洛因外包裝袋貳只（包裝重共計肆拾參點陸肆公克
）、涼鞋壹雙及搭配門號0000000000號之ＮＯＫＩＡ
牌行動電話壹具（不含SIM 卡）均沒收；未扣案之運輸第一級毒
品犯罪所得之財物新臺幣貳萬元沒收，如全部或一部不能沒收時
，以其財產抵償之。
    事  實
一、乙○○明知海洛因係毒品危害防制條例第2 條第2 項第1 款
    所規定之第1 級毒品，且為懲治走私條例第2 條第4 項經行
    政院公告管制之甲項第4 目進出口物品，依法不得運輸、持
    有、私運進口，竟為貪圖新臺幣（下同）3 萬元之報酬，與
    丁○○、楊忠銘（均未據起訴）及某一不詳姓名年籍之中華
    民國籍成年男子間，共同基於運輸及自大陸地區私運管制物
    品第1 級毒品海洛因（下稱「海洛因」）入境臺灣之犯意聯
    絡，推由楊忠銘負責購買其與丁○○、乙○○等人往返澳門
    、臺灣之機票，並推由丁○○、楊忠銘撥打乙○○使用之門
    號0000000000號行動電話，聯絡機票、食宿事宜，而丁○○
    於民國94年10月5 日凌晨某時許，丁○○在台中市○○○街
    37號2 樓住處內，先交付一部分之報酬現金2 萬元予乙○○
    ，另由已在大陸地區廣東省珠海市之真實姓名年籍不詳之中
    華民國籍成年男子負責安排乙○○、丁○○、楊忠銘3 人在
    大陸地區之住宿事宜。其後，乙○○、丁○○及楊忠銘3人
    隨即於94年10月5 日下午3 時許，在桃園縣中正國際機場搭
    乘澳門航空公司NX─521 航班班機飛抵澳門，再換搭計程車
    前往大陸地區廣東省珠海市某處，與該名不詳姓名年籍之成
    年男子碰面，且於當日（即5 日）投宿在該名男子安排之民
    宿內，而於翌日（即6 日）一同前往廣東省深圳市，再於94
    年10月7 日某時許，丁○○、楊忠銘2 人帶同乙○○前往深
    圳市某超級市場購買鞋底尺寸大於乙○○雙腳尺寸之涼鞋1
    雙，再由楊忠銘、丁○○與真實姓名年籍不詳之成年男子將
    海洛因2 包（驗餘淨重共293.80公克，純度百分之33.29 ，
    純質淨重共97.81 公克，包裝重共43.64 公克）分別置入該
    雙涼鞋鞋底內，而於94年10月8 日下午2 、3 時許，由該名
    不詳姓名年籍之成年男子在乙○○住宿之深圳市民宿內，交
    付業經在鞋底內夾藏毒品海洛因2 包之上開涼鞋1 雙予乙○○，迄於94年10月9 日下午某時許，乙○○穿著上揭涼鞋離
    開珠海後，獨自轉經澳門搭乘澳門航空公司NX─518 航班班
    機返國，於同日下午7 時許，返抵桃園縣中正國際機場而運
    輸及自大陸地區私運管制物品海洛因入境。嗣乙○○於94年
    10月9 日下午7 時20分在中正國際機場第2 航廈欲通關時，
    經內政部航空警察局安檢隊警員甲○○察覺乙○○之神情怪
    異、腳上所穿之涼鞋甚為新穎，出現於通關櫃臺前稍作停留
    ，形跡可疑之情形，乃上前攔查，並檢查乙○○之行李及所
    穿涼鞋，而在上開涼鞋鞋底內扣得海洛因2 包，及在乙○○
    身上扣得其所有用以聯繫丁○○、楊忠銘運毒，搭配門號00
    00000000號使用之ＮＯＫＩＡ牌行動電話1 具，而悉上情。
二、案經內政部警政署航空警察局移送臺灣桃園地方法院檢察署
    檢察官偵查起訴。
    理  由
一、按被告以外之人於審判外之言詞或書面陳述，除法律有規定
    者外，不得作為證據；除刑事訴訟法第159 條之1 至159 條
    之3 之情形外，下列文書亦得為證據：一、除顯有不可信之
    情況外，公務員職務上製作之紀錄文書、證明文書。二、除
    顯有不可信之情況外，從事業務之人於業務上或通常業務過
    程所須製作之紀錄文書、證明文書。三、除前2 款之情形外
    ，其他於可信之特別情況下所製作之文書，刑事訴訟法第15
    9 條第1 項、第159 條之4 分別定有明文。查卷附毒品初步
    檢驗報告單、被告之尿液編號對照表及尿液檢驗報告、法務
    部調查局鑑定通知書、臺北關稅局扣押收據及搜索筆錄、被
    告及證人丁○○之旅客入出境查詢紀錄、現場查獲照片8 幀
    ，性質上各為公務員於職務上製作之證明文書、紀錄文書，
    另澳門航空公司94年10月5 日NX─521 號班機艙單1 紙，性
    質上係從事業務之人於業務上製作之紀錄文書，復各無刑事
    訴訟法第159 條之4 第1 款、第2 款所定顯有不可信之情況
    ，且無證據證明係公務員違背法定程序所取得，依法亦有證
    據能力。另扣案海洛因2 包（驗餘淨重共293.80公克）、海
    洛因外包裝2 只（共43.64 公克）、涼鞋1 雙、機票存根1
    紙及ＮＯＫＩＡ牌行動電話1 支等物，並無證據證明係公務
    員違背法定程序或經偽造、變造所取得，是認前揭扣案物等
    證據，均有證據能力。
二、訊據被告乙○○固坦承丁○○有於上揭時地先交付2 萬元報
    酬，且其於94年10月9 日穿著扣案涼鞋搭機入境之事實，惟
    矢口否認有何共同運輸海洛因之犯行存在，辯稱：其只是去
    大陸假結婚相親，丁○○及該名不詳姓名年籍成年男子說相
    親要換上新衣服及涼鞋，其才換穿扣案涼鞋，不知道涼鞋內
    藏有海洛因，也不覺得該雙涼鞋有何異樣云云。經查：
  (一)被告於94年10月9 日下午7 時許，搭乘澳門航空公司編號NX
    ─518 號班機由澳門返抵中正國際機場，於旅客入境檢查時
    ，經內政部航空警察局安檢隊警員甲○○察覺乙○○之神情
    怪異、腳上所穿之涼鞋甚為新穎，且在通關櫃臺前稍作停留
    ，舉止異於平日正常入境通關之人，形跡可疑而予攔查，果
    於被告穿著之涼鞋鞋底內層，扣得不明粉末2 包，其成分經
    檢驗結果確含有毒品海洛因成分，驗餘淨重共293.80公克，
    純度百分之33.29 ，純質淨重共97.81 公克，空包裝重43.6
    4 公克之事實，被告對此並不爭執，並經證人即查獲警員甲○○於本院審理中到庭證述明確，且有臺北關稅局扣押貨物
    、運輸工具收據及搜索筆錄、法務部調查局毒品初步鑑驗報
    告單及同局94年12月29日調科壹字第080010305 號鑑定通知
    書1 國人入出境端末查詢報表及澳門航空公司94年10月5 日
    N X ─521 號班機艙單各1 份、查獲現場照片8 幀等證據在
    卷可稽，復有上揭海洛因及其外包裝2 只、被告用以藏放海
    洛因之涼鞋1 雙、被告用以和丁○○聯絡之ＮＯＫＩＡ牌行
    動電話1 支等物扣案可佐。是以，被告運輸、私運第1 級毒
    品海洛因之事實，至為明確。
  (二)至被告所辯：不知扣案涼鞋內藏有毒品海洛因云云。惟查：
  1.扣案涼鞋係丁○○、楊忠銘2 人於94年10月7 日某時許，帶
    同被告前往大陸地區廣東省深圳市之超級市場購買之物，被
    告當場曾試穿該雙涼鞋，發現涼鞋尺寸較大，故由楊忠銘將
    涼鞋取回，嗣於94年10月8 日下午2 、3 時許，才由真實姓
    名年籍不詳之成年男子將已置入扣案海洛因之涼鞋交付被告
    穿著，嗣被告於94年10月9 日亦穿著該雙涼鞋返台之事實，
    業據被告供陳在卷，核與證人丁○○於本院審理中所證：被
    告在大陸相親前，有1 名臺灣人叫被告換掉衣服及布鞋，伊
    與楊忠銘、被告一同去逛街，由被告買下涼鞋等語相符。是
    以，被告於94年10月5 日前往大陸地區後，確實有刻意更換
    衣著，改換穿扣案涼鞋，並於94年10月9 日穿著該涼鞋返台
    之事實無誤。
  2.觀諸扣案海洛因之數量及查獲照片所拍攝海洛因放置在涼鞋
    鞋底內之狀況可知，扣案海洛因之含袋重量達337.44公克，
    平均每包重約168.72公克，重量非輕，且各包海洛因係以塑
    膠袋包裝藏入涼鞋鞋底內，任何人一旦穿著該涼鞋，定可感
    覺到該涼鞋鞋底並非平整，內有異物，重量逾重等情，始符
    常情。被告既自承其在大陸地區深圳之超級市場內，曾試穿
    過該涼鞋，且楊忠銘有以涼鞋尺寸過大為由表示要予修改，
    則被告試穿該涼鞋時，對於涼鞋之大小、重量及鞋底軟硬度
    必有相當感受，嗣被告於94年10月8 日下午2 時許自該不詳
    姓名年籍之成年男子處取得之涼鞋，每隻涼鞋鞋底內既已藏
    入以塑膠袋包裝、含袋重量約168.72公克之海洛因，則該涼
    鞋之重量應較原本未曾在鞋底置入任何物品之前為重，且該
    涼鞋之鞋底應非平整，衡諸常情，被告穿上該涼鞋後，自可
    立即感覺腳底有異物，或涼鞋鞋底高度較高、重量較重，而
    發覺內有夾藏物品等異狀，被告如無同意夾藏運輸海洛因入
    境之共同犯意，其自會察覺、反應此異狀，甚或於搭機入境
    前，私下換穿其他鞋類，而拒絕穿著該藏放海洛因之涼鞋入
    境，避免無端觸犯運輸毒品或自大陸地區私運管制物品海洛
    因進口之重罪，以維自身權益，惟被告於中正國際機場通關
    前，除經證人甲○○察覺其神色怪異緊張外，嗣於警詢、偵
    查中及本院審理中，均堅稱不知道扣案涼鞋鞋底內藏有海洛
    因，並於本院開庭時詢及知否該涼鞋之重量與一般皮製涼鞋
    穿起來之重量有無差別、該涼鞋底部是否比一般皮製涼鞋軟
    或感覺有特別厚度等問題時，均答稱「沒有注意」，足徵被
    告所為上開反應顯然異於常人，其辯解之真實性如何，甚值
    懷疑。
  3.再者，以被告年齡為50歲，應具有相當豐富之社會閱歷、經
    驗及足以判斷是非之能力，及其與丁○○分住台中市○○○
    街37號3 樓、2 樓，2 人間為同事關係，平日聯繫甚密等情
    觀之，被告對於本案係由楊忠銘負責購買其與楊忠銘、丁○○3 人往返臺灣、澳門之機票，該名真實姓名年籍不詳之成
    年男子係負責安排被告在大陸地區之食宿事宜，由丁○○在
    94年10月5 日出發搭機前交付2 萬元報酬予被告，再由丁○○、楊忠銘於94年10月5 日當日偕同被告搭機赴大陸，由此
    可知被告與丁○○、楊忠銘於94年10月5 日一同搭機出國後
    即同住一處，其後，3 人一同前往大陸地區廣東省深圳市之
    超級市○○街購買被告穿著之扣案涼鞋，由楊忠銘將涼鞋取
    回供楊忠銘、丁○○與真實姓名年籍不詳之成年男子將海洛
    因2 包分別置入該涼鞋鞋底內，再由該名真實姓名年籍不詳
    之成年男子於94年10月8 日下午2 、3 時交付扣案涼鞋予被
    告穿著，顯見被告與丁○○、楊忠銘等人於94年10月5 日至
    同月9 日間，均係一同出入，詎於94年10月9 日僅由被告自
    行搭機返國，丁○○則遲於94年11月8 日始返國，此一異常
    安排旅遊行程之狀況，足認此舉係為使被告獨自於94年10月
    9 日穿著扣案涼鞋運輸、私運扣案海洛因入境臺灣，避人耳
    目之故，加以審酌被告雖先於丁○○、楊忠銘回國，以其與
    丁○○、楊忠銘平日交往聯繫之情形而言，丁○○、楊忠銘
    自可隨時向被告取回扣案涼鞋內藏放之毒品海洛因，被告復
    可再取得報酬1 萬元，是以，觀諸上述不合常理之大陸地區
    換穿扣案涼鞋，及被告前往大陸1 趟即可取得報酬3 萬元之
    高獲利情形，被告對於其係從事共同運輸毒品海洛因返回臺
    灣之事，自屬明知，而認有共同運輸及私運管制物品海洛因
    進口之犯意存在。另審酌被告與證人丁○○2 人，對於被告
    前往大陸地區後如何購買扣案涼鞋、如何與女子相親、相親
    結果如何等情，陳述互有出入，而與本院上開認定之犯罪事
    實不符，由此足認被告所辯：其係前往大陸地區假結婚相親
    而取得報酬3 萬元云云，及證人丁○○於本院審理中所述：
    伊是陪同被告前往大陸地區假結婚相親，沒有和被告一起去
    買扣案涼鞋，不知道被告為何要換衣服、鞋子去相親，現金
    2 萬元是伊借給被告使用云云，均不足採信，亦難採認為對
    被告有利之判斷依據。
  (三)綜上所述，被告上開辯解，要屬事後卸責之詞，不足採信。
    本案事證明確，被告犯行堪予認定，應予依法論科。
三、按海洛因為毒品危害防制條例第2 條第2 項第1 款所列之第
    1 級毒品，不得製造、運輸、販賣、意圖販賣而持有、轉讓
    、施用及持有。另行政院依懲治走私條例第2 條第4 項法律
    授權，公告毒品危害防制條例所列毒品屬甲項第4 目管制進
    出口物品，不得進出口。又自大陸地區私運物品進入臺灣地
    區，或自臺灣地區私運物品前往大陸地區者，以私運物品進
    口、出口論，適用懲治走私條例之規定處斷，懲治走私條例
    第12條定有明文。查被告自大陸地區運輸、私運扣案海洛因
    入境臺灣，所為係犯毒品危害防制條例第4 條第1 項之運輸
    第1 級毒品罪及懲治走私條例第12條、第2 條第1 項之私運
    管制物品罪。被告與丁○○、楊忠銘及真實姓名年籍不詳之
    成年男子間，具有犯意聯絡與行為分擔，均應依刑法第28條
    論以共同正犯。又被告共同持有毒品海洛因之低度行為，為
    共同運輸之高度行為所吸收，不另論罪。被告以一運輸及私
    運管制物品進口之行為，同時觸犯毒品危害防制條例第4 條
    第1 項及懲治走私條例第12條、第2 條第1 項之罪，為想像
    競合犯，應依刑法第55條規定從1 重之毒品危害防制條例第
    4 條第1 項運輸第1 級毒品罪處斷。被告私運毒品來台之海
    洛因驗餘淨重共293.8 公克，純度百分之33.29 ，純質淨重
    共97.81 公克，雖非微量，惟較之一般毒梟運輸毒品少者數
    千公克，多者以公斤計比較，其犯罪情節與大量走私運輸毒
    品以牟取暴利之人顯有重大差異，且被告素行尚可，有臺灣
    高等法院被告前案紀錄表1 份附卷可憑，僅因貪圖3 萬元之
    報酬，即與他人共同運輸海洛因入境臺灣，致觸犯法定刑為
    死刑或無期徒刑之重罪，情輕法重，科以最輕之刑，仍嫌過
    重，客觀上足以引起一般人之同情，其犯罪情狀尚堪憫恕，
    依刑法第59條規定酌量減輕其刑。檢察官雖求刑無期徒刑，
    惟審酌被告整體犯罪之動機、目的、犯罪之手段、素行尚可
    ，智識程度，私運毒品海洛因之數量，甫進入臺灣即被查獲
    ，對國家社會造成之侵害程度及犯後態度等一切情狀，本院
    認檢察官對被告求處無期徒刑，不符「罪刑相當原則」，衡
    情量處有期徒刑10年6 月，並依刑法第37條第1 項規定，宣
    告褫奪10年，以資懲儆。
四、沒收部分：
  (一)按基於共同犯罪行為，應由共犯各負全部責任之理論，從而
    被告夾帶入境之海洛因2 包（驗餘淨重共293.8 公克）屬第
    1 級毒品，應依毒品危害防制條例第18條第1 項前段規定，
    宣告沒收銷燬之。
  (二)次按毒品危害防制條例第19條第1 項關於沒收之規定，係採
    義務沒收主義。故凡犯同條例第4 條至第9 條、第12條、第
    13 條 或第14條第1 項、第2 項之罪者，其供犯罪所用之物
    或因犯罪所得之財物，且屬犯人所有者，即應依該規定沒收
    （最高法院93年度台上字第1360號、第1365號判決意旨參照
    ）。扣案海洛因外包裝袋2 只（包裝重共43.64 公克）係用
    以包裹海洛因，避免毒品受潮、毀壞之物，扣案涼鞋1 雙則
    係其等用以夾藏運輸海洛因入境之誤，均屬被告與共犯丁○○、楊忠銘、不詳姓名年籍之成年男子等人所有共同運輸扣
    案海洛因入台使用之物，均應依毒品危害防制條例第19條第
    1 項前段之規定，宣告沒收。又上開物品既經扣案，自無全
    部或一部不能沒收之情形，即無庸依同條項之規定另諭知如
    全部或一部不能沒收時，追徵其價額或以其財產抵償之。
  (三)扣案搭配門號0000000000號之ＮＯＫＩＡ牌行動電話1 具，
    係被告所有供犯本案運輸毒品犯罪與共犯丁○○、楊忠銘連
    絡其等前往大陸地區之機票、食宿事宜所用之物，此據被告
    於本院審理時供明在卷，應併依毒品危害防制條例第19條第
    1 項規定諭知沒收，如全部或一部不能沒收時，追徵其價額
    （不含SIM 卡，用戶僅有使用權，無所有權，依最高法院92
    年度台上字第6836號判決意旨，不得對之沒收）。另被告在
    著手運輸扣案海洛因前，業自共犯丁○○處取得現金2 萬元
    之報酬，此據被告供述在卷，自屬被告犯本案共同運輸第1
    級毒品犯罪所得之財物，雖未扣案，惟揆諸前揭說明，仍應
    依同條例第19條第1 項規定宣告沒收，如全部或一部不能沒
    收時，應以其財產抵償之；至被告尚未取得之報酬1 萬元，
    屬尚未實際獲取之利益，自無庸對之宣告沒收。
五、末按香港澳門關係條例第35條第2 項雖規定：「輸入或攜帶
    進入臺灣地區之香港或澳門物品，以進口論；其檢驗、檢疫
    、管理、關稅等稅捐之徵收及處理等，依輸入物品有關法令
    之規定辦理。」本件被告自大陸地區珠海住宿之處所內，即
    已換上藏有扣案海洛因之涼鞋穿著，欲返回臺灣地區，其雖
    係經由澳門搭機返抵中正國際機場，惟被告所私運進口之毒
    品海洛因並非澳門物品，因之尚無香港澳門關係條例第35條
    第2 項規定之適用，附此敘明。
據上論斷，應依刑事訴訟法第299 條第1 項前段，毒品危害防制
條例第4 條第1 項、第18條第1 項前段、第19條第1 項，懲治走
私條例第2 條第1 項、第11條、第12條，刑法第11條、第28條、
第55條、第59條、第37條第1項，判決如主文。
本案經檢察官謝雯璣到庭執行職務。
中    華    民    國    95    年    5     月    29    日
                  刑事第九庭  審判長法  官  黃梅淑
                                    法  官  蘇琬能
                                    法  官  胡芷瑜
上正本證明與原本無異。
如不服本判決，應於判決送達後10日內向本院提出上訴狀（應附
繕本），上訴於臺灣高等法院。
                                    書記官  李珈慧
中    華    民    國    95    年    6     月    1     日
附錄論罪科刑法條全文：
毒品危害防制條例第4條
製造、運輸、販賣第一級毒品者，處死刑或無期徒刑；處無期徒
刑者，得併科新臺幣 1 千萬元以下罰金。
製造、運輸、販賣第二級毒品者，處無期徒刑或 7 年以上有期徒
刑，得併科新臺幣 7 百萬元以下罰金。
製造、運輸、販賣第三級毒品者，處 5 年以上有期徒刑，得併科
新臺幣 5 百萬元以下罰金。
製造、運輸、販賣第四級毒品者，處3 年以上10年以下有期徒刑
，得併科新臺幣3 百萬元以下罰金。
製造、運輸、販賣專供製造或施用毒品之器具者，處 1 年以上 7
年以下有期徒刑，得併科新臺幣 1 百萬元以下罰金。
前五項之未遂犯罰之。
懲治走私條例第2條
私運管制物品進口、出口逾公告數額者，處 7 年以下有期徒刑，
得併科新臺幣 3 百萬元以下罰金。
以犯前項之罪為常業者，處 3 年以上 10 年以下有期徒刑，得併
科新臺幣 5 百萬元以下罰金。
第 1 項之未遂犯罰之。
第 1 項所稱管制物品及其數額，由行政院公告之。
懲治走私條例第12條
自大陸地區私運物品進入臺灣地區，或自臺灣地區私運物品前往
大陸地區者，以私運物品進口、出口論，適用本條例規定處斷。


司法院資訊處製作；財團法人民間司法改革基金會備份。
